【裁判字號】    90,交易,64
【裁判日期】    900524
【裁判案由】    過失致死等
【裁判全文】
臺灣士林地方法院刑事判決                            九十年度交易字第六四號
    公  訴  人  臺灣士林地方法院檢察署檢察官
    被      告  甲○○
右列被告因過失致死等案件，經檢察官提起公訴（九十年度偵字第一三號），本院判
決如左：
    主  文
甲○○因過失致人於死，處有期徒刑陸月，如易科罰金，以參佰元折算壹日。
被訴酒後不能安全駕駛動力交通工具部分無罪。
    事  實
一、甲○○於民國八十九年十一月十日凌晨一時五分許，駕駛ＢＲ—六七八０號自用
    小客車，搭載張田水，沿台北縣淡水鎮○○○路，由淡水往台北方向行駛，應注
    意汽車行駛時，駕駛人應注意車前狀況，隨時採取必要安全措施，且應注意在市
    區道路，行車時速不得超過四十公里，而當時為夜間有照明之晴天，無缺陷之乾
    燥柏油路面、道路無障礙，並無不能注意之情事，竟疏未注意，且以時速六十至
    七十公里之速度行駛，於行經台北縣淡水鎮○○○路一段七八號前時，為閃避不
    明物體，竟貿然將方向盤左轉，致車輛衝撞安全島上路燈，並衝撞到對向車道，
    使張田水摔出車外，頭部遭撞擊，受有頭部外傷並蛛網膜下腔出血，經送醫急救
    後於八十九年十一月二十三日上午五時二十五分不治死亡。
二、案經台灣士林地方法院檢察署檢察官據報相驗自動檢舉偵查起訴。
    理  由
壹、有罪部分：
一、訊據被告甲○○對於右揭過失致人於死之犯行坦承不諱，且有道路交通事故調查
    報告表一件、事故現場照片十張在卷可稽。而被害人張田水因本件車禍致顱內出
    血死亡之事實，業經台灣士林地方法院檢察署檢察官督同法醫師相驗屍體屬實，
    有馬偕紀念醫院診斷證明書、台灣士林地方法院檢察署相驗屍體證明書、勘驗筆
    錄、驗斷書各一件在卷可參。按行車速度在市區道路不得超過時速四十公里，且
    汽車行駛時，駕駛人應注意車前狀況，並隨時採取必要之安全措施，道路交通安
    全規則第九十三條第一項第一款、第九十四條第三項定有明文，而當時為夜間有
    照明之晴天、無缺陷之乾燥柏油路面、道路無障礙，並無不能注意之情事，竟疏
    未注意超速行駛，且為閃避不詳物體貿然將方向盤左轉而肇事，被告具有過失甚
    明。且被害人張田水係因本件車禍導致死亡結果，與被告之過失行為間有相當因
    果關係。事證明確，被告犯行洵堪認定，應依法論科。
二、核被告甲○○所為，係犯刑法第二百七十六條第一項之過失致死罪。爰審酌被告
    超速行駛，未注意車前狀況，於發現不明物體貿然將方向盤左轉之過失程度、所
    生之危害、被告於肇事後坦承犯行，然尚未與被害人家屬達成和解等一切情狀，
    量處如主文所示之刑。按被告犯罪後，刑法第四十一條業已修正為「犯最重本刑
    為五年以下有期徒刑以下之罪，而受六個月以下有期徒刑或拘役之宣告，因身體
    、教育、職業、家庭之關係或其他正當事由，執行顯有困難者，得以一元以上三
    元以下折算一日，易科罰金。但確定因不執行所宣告之刑，難收矯正之效，或難
    以維持法秩序者，不在此限。併合處罰之數罪，均有前項情形，其應執行之刑逾
    六月者，亦同」，於九十年一月十日公布，同年一月十二日施行，是被告犯後法
    律已有變更，比較新舊法，以修正後之刑法第四十一條第一項較有利於被告，自
    應適用新法諭知易科罰金之折算標準。
貳、無罪部分：
一、公訴意旨略以：被告甲○○於八十九年十一月九日晚間十時許至十二時許止，在
    台北縣淡水鎮飲用高粱酒一杯，酒後已有醉意，竟仍駕駛ＢＲ—六七八０號自小
    客車，搭載被害人張田水，沿台北縣淡水鎮○○○路，由淡水往台北方向行駛，
    於行經台北縣中正東路一段七八號前，已不勝酒力，為閃避不明物體，貿然將方
    向盤左轉，致車輛衝撞安全島上路燈，被害人張田水摔出車外，頭部遭撞擊，顱
    內出血經送醫後不治死亡，因認被告涉有刑法第一百八十三條之三酒後不能安全
    駕駛動力交通工具罪嫌云云。
二、按犯罪事實應依證據認定之，無證據不得推定其犯罪事實；又不能證明被告犯罪
    者，應諭知無罪之判決，刑事訴訟法第一百五十四條、第三百零一條第一項定有
    明文。次按刑事訴訟法上所謂認定犯罪事實之證據，係指足以認定被告確有犯罪
    行為之積極證據而言，該項證據自須適合於被告犯罪事實之認定，始得採為斷罪
    資料；如未能發現相當證據，或證據不足以證明，自不能以推測或擬制之方法，
    以為裁判之基礎。且認定事實所憑之證據，其為訴訟上之證明，須達於通常一般
    之人均不致有所懷疑，而得確信其為事實之程度者，始得為有罪之認定。倘其證
    明尚未達到此一程度而有合理之懷疑存在時，尚難為有罪認定之基礎；另苟積極
    證據不足以為不利於被告事實之認定，即應為被告有利之認定，更不必有何有利
    之證據，最高法院六十九年台上字第一五三一號、三十年上字第八一六號、四十
    年台上字第八六號、七十六年台上字第四九八六號分別著有判例可資參照。
三、本件公訴人以被告涉有酒後不能安全駕駛動力交通工具罪之犯行，無非以被告自
    承有飲用酒類，其肇事致人於死，及證人乙○○在本院之證言為據。訊據被告固
    不否認有於上開時地飲用高粱酒一小杯及肇事致人於死之事實，惟堅決否認有不
    能安全駕駛之情事，辯稱：其飲用之高粱酒是小杯且加很多水之高粱酒，車禍當
    時意識很清楚，其身上有酒味是因為飲酒時有高粱酒翻倒在其身上等語。經查：
    按刑法第一百八十三條之三酒後不能安全駕駛動力交通工具罪之成立，除被告有
    飲用酒類之事實外，尚須以因飲用酒類而達不能安全駕駛動力交通工具為要件。
    本件被告於肇事後並未作酒精呼氣濃度測驗，且亦未抽血測試血液中酒精含量，
    是被告於肇事當時其血液中酒精含量為何已無從而知。證人乙○○雖到庭證稱被
    告當時有喝酒，送醫後也不太清醒，說話也不太清楚，不知道為何會到醫院，其
    可以聞到被告身上的酒味，車內酒味很重，在醫院身上口中都是酒味且酒氣很重
    ，其自己研判有超過酒測值零點五五等情，然被告因本件車禍受有頭部外傷併顏
    面多處擦傷及裂傷、左手肘裂傷，有馬偕紀念醫院診斷證明書一件在卷可憑，足
    認本件車禍中被告頭部有受到撞擊，則被告於醫院中雖不清醒、說話亦不清楚，
    然因可能為車禍撞擊頭部所致，尚難即認係因飲用酒類所致，又證人乙○○雖證
    稱被告口中身上酒味很重，其判斷其酒精呼氣濃度應有超過每公升零點五五毫克
    ，然當時既未作酒精呼氣濃度測驗，則被告當時究竟酒精呼氣濃度是否超過每公
    升零點五五毫克已無從得知，此僅為證人個人之臆測之詞，尚難遽採。又被告雖
    確有肇事致人於死之事實，然被告於警訊、偵查、本院審理時均堅稱係因閃避不
    詳物體始肇事，又一般人如未飲酒，在未注意車前狀況下，臨時看見不詳物體，
    亦有可能作出將方向盤左轉以閃避之及時反應，則被告是否係因酒精作用，始做
    出此等舉動，已難認定，是尚難以事後肇事之結果即推認被告當時係因飲酒致不
    能安全駕駛。此外，本院依職權調查結果，復查無其他積極證據足資認定被告有
    因飲酒致不能安全駕駛動力交通工具之犯行，此部分既不能證明被告犯罪，揆諸
    前揭說明意旨，爰為無罪判決之諭知。
據上論斷，應依刑事訴訟法第二百九十九條第一項前段、第三百零一條第一項，刑法
第二條第一項前段、第二百七十六條第一項、第四十一條第一項前段，罰金罰鍰提高
標準條例第一條前段、第二條，判決如主文。
本案經檢察官蘇佩鈺到庭執行職務。
中    華    民    國     九    十    年      五    月      二 十 四     日
          臺灣士林地方法院交通法庭
                                          法  官 藍  雅  清
右正本證明與原本無異。
如不服本判決，應於判決送達後十日內，向本院提出上訴狀。
                                          書記官 劉  韋  廷
中    華    民    國     九    十    年      五    月      二 十 四     日
附錄本案論罪科刑法條全文
中華民國刑法第二百七十六條第一項
  因過失致人於死者，處二年以下有期徒刑、拘役或二千元以下罰金。


司法院資訊處製作；財團法人民間司法改革基金會備份。
